【裁判字號】    99,簡,184
【裁判日期】    990625
【裁判案由】    就業服務法
【裁判全文】
臺北高等行政法院判決
                                       99年度簡字第184號
原      告  駿諴企業有限公司
代  表  人  甲○○○
被      告  臺北縣政府
                              號
代  表  人  乙○○○○○○
上列當事人間就業服務法事件，原告不服行政院勞工委員會中華
民國99年4 月1 日勞訴字第0980031805號訴願決定，提起行政訴
訟，本院判決如下：
    主  文
原告之訴駁回。
訴訟費用由原告負擔。
    事實及理由
一、原告主張：
    原告從未自所聘僱之菲律賓籍勞工BOCATEJA JOSEPHINE
    MALOJO（下稱B 君，護照號碼：QQ0000000 ）薪資中「扣取
    」膳宿費新台幣（下同）4,000 元，係因金融海嘯而積欠工
    資，核算積欠1,717 元，並非56,000元，故原告並無扣取之
    違章情事，且原告積欠工資並經B 君同意，應無就業服務法
    第57條第8 款及第9 款之違法。被告僅以原告會計記帳之錯
    誤，未顧及B 君之薪資條簽收單，逕為原處分，實有違誤云
    云。
    聲明：訴願決定及原處分均撤銷。
          訴訟費用由被告負擔。
二、被告辯稱：
    (一)查本件B 君之外國人入國工作費用及工資切結書（原處分
      卷附件5 ）中記載其膳宿費係為免費，原告自不得從其薪
      資中扣取該項費用。雖原告於98年10月30日訴願書（原處
      分卷附件1 ）中陳稱「從未扣取B 君之膳宿費每月新臺幣
      4,000 元，見原處分卷附件一，..如勞工局完全不理外勞
      本人每月所領之薪資條處理，罔顧外勞本人之薪資條簽收
      單等云云。」，惟原告前於98年6 月9 日傳真予被告之B
      君薪資明細表（原處分卷附件2 ）中記載其自96年8 月至
      98年5 月間即不定期自B 君薪資中扣取膳宿費4,000 元，
      共收取14個月；雖原告主張並未對B 君扣取是項費用，惟
      查原告所提供之該薪資條上並無有B 君簽收之紀錄，自難
      認該薪資所載係屬真實。原告提供之B 君薪資條中雖未有
      膳宿費項受扣之紀錄，然該薪資條對應於B 君之薪資明細
      表，明顯發現當受扣月份之B 君實領薪資金額確實有短少
      4,000 元之情事。原告自其薪資中不定期扣取該項費用，
      致未將薪資全額給付B 君，業經被告限期令原告給付，期
      屆迄未辦理，原告違反就業服務法第57條第9 款之規定洵
      堪認定。
    (二)原告雖仍稱其從未自B 君薪資中「扣取」膳宿費4,000 元
      ，因金融海嘯之因，而積欠工資云云。惟查本件經被告於
      98年7 月13日10時40分許曾派員前往臺北縣三重市○○街
      96號即原告公司處進行訪視，原告坦承其員工按件計酬之
      薪資若未達1 萬7,280 元，則會扣伙食費及住宿費4,000
      元，並經其簽名確認在案，此有勞動檢查紀錄卷附資料可
      稽（原處分卷附件4 ），原告事後否認，顯屬卸責之舉，
      難謂可採等語。
三、按「雇主聘僱外國人不得有列情事：一、…。九、其他違反
    本法或依本法所發布之命令。」；「違反…第57條…第9 款
    …規定，處新台幣6 萬元以上30萬元以下罰鍰。」，就業服
    務法第57條第9 款及第67條第1 項各定有明文。次按「本辦
    法依就業服務法（以下簡稱本法）第48條第2 項規定訂定之
    。」；「雇主依勞動契約給付第2 類外國人工資，應檢附印
    有中文及該外國人本國文字之薪資明細表，記載實領工資、
    工資計算項目、工資總額、工資給付方式、外國人應負擔之
    全民健康保險費、勞工保險費、所得稅、膳宿費、職工福利
    金、依法院或行政執行機關之扣押命令所扣押之金額，或依
    其他法律規定得自工資逕予扣除之項目及金額，交予該外國
    人收存，並自行保存5 年。…。第1 項工資，除外國人應負
    擔之項目及金額外，雇主應全額以現金直接給付第2 類外國
    人。但以其他方式給付者，應提供相關證明文件，交予外國
    人收存，並自行保存1 份。第1 項工資，雇主未全額給付者
    ，主管機關得限期令其給付。」，雇主聘僱外國人許可及管
    理辦法第1 條、第43條第1 項、第4 項及第5 項各設有規定
    。
四、本件原告自96年8 月起即每月不定期自其所聘僱之菲律賓籍
    勞工B 君薪資中扣取膳宿費4,000 元，共收取14個月，經被
    告以98年8 月21日北勞外字第0980693574號函請原告退還，
    原告遲未退還，被告復函請原告陳述意見。案經被告審查屬
    實，認原告違反就業服務法第57條第9 款規定，乃依就業服
    務法第67條第1 項規定，於98年10月21日以北府勞外字第
    0980870442號就業服務法罰鍰裁處書，處原告罰鍰6 萬元。
    原告不服，提起訴願，亦遭駁回，遂向本院提起本件行政訴
    訟等情，為兩造所不爭，且有上開各該文件、原處分及訴願
    決定書等件影本附原處分卷及訴願機關卷可稽。茲依前述兩
    造主張之意旨，就下列各點敘明判決之理由。
五、被告查認原告自96年8 月起即每月不定期自其所聘僱之菲籍
    勞工B 君薪資中扣取膳宿費4,000 元，共收取14個月，致其
    期間涉有薪資未全額受付之違章情事，核無不合：
    按本件B 君之外國人入國工作費用及工資切結書（原處分卷
    附件5 ）中記載其膳宿費係為免費，原告自不得從其薪資中
    扣取該項費用，合先敘明。原告主張其從未自B 君薪資中扣
    取膳宿費4,000 元，係因金融海嘯而積欠工資；被告僅以原
    告會計記帳之錯誤，逕為處分，實有違誤云云。經查，原告
    前於98年6 月9 日傳真予被告之B 君薪資明細表（原處分卷
    附件2 ）中記載其自96年8 月至98年5 月間即不定期自B 君
    薪資中扣取膳宿費4,000 元，共收取14個月；原告雖稱並未
    對B 君扣取是項費用，惟原告提供之薪資條（未見B 君簽收
    之紀錄）雖未有膳宿費項受扣之紀錄，然該薪資條對應前開
    B 君之薪資明細表，仍可發現該受扣月份之B 君實領薪資金
    額有短少之情事（原處分卷附件1 、訴願卷第49頁以下）。
    且本件經被告於98年7 月13日10時40分許曾派員前往臺北縣
    三重市○○街96號即原告公司處進行訪視，原告負責人甲○
    ○○坦承其員工按件計酬之薪資若未達1 萬7,280 元，則會
    扣伙食費及住宿費4,000 元等情，並經其簽名確認在案，有
    勞動檢查紀錄影本（原處分卷附件4 ）可稽，事證明確。是
    以本件被告查認原告於上開期間每月不定期自其所聘僱之B
    君薪資中扣取膳宿費4,000 元，共收取14個月，致其期間涉
    有薪資未全額受付之違章情事，核無不合。原告事後否認上
    情，所稱從未自B 君薪資中扣取膳宿費云云，無非事後圖卸
    之詞，不足為採。
六、被告所為罰鍰處分，並無違誤：
    綜上所述，原告自96年8 月起即每月不定期自其所聘僱之B
    君薪資中扣取膳宿費4,000 元，共收取14個月，經被告以98
    年8 月21日北勞外字第0980693574號函請原告退還，原告遲
    未退還，被告復函請原告陳述意見（原處分卷附件6 ）。案
    經被告審查屬實，認原告違反就業服務法第57條第9 款規定
    ，乃依就業服務法第67條第1 項規定，於98年10月21日以北
    府勞外字第0980870442號就業服務法罰鍰裁處書，處原告罰
    鍰6 萬元（原處分卷第22、23頁），並無違誤。
七、本件事證，已臻明確，兩造其餘攻擊防禦方法，經審酌對於
    本件判決結果並不生影響，爰不予逐一論列，附此敘明。
八、從而，本件被告查認原告自96年8 月起即每月不定期自其所
    聘僱之菲籍勞工B 君薪資中扣取膳宿費4,000 元，共收取14
    個月，致其期間涉有薪資未全額受付之違章行為，所為罰鍰
    處分，於法並無違誤。訴願決定遞予維持，亦無不合。原告
    徒執前詞，訴請撤銷，為無理由，應予駁回。
據上論結，本件原告之訴為無理由，依行政訴訟法第236 條、第
233 條第1 項、第98條第1 項前段，判決如主文。
中    華    民    國    99    年     6    月   25     日
                  臺北高等行政法院第三庭
                                  法  官  蕭忠仁
上為正本係照原本作成。
本件以訴訟事件所涉及之法律見解具有原則性者為限，始得於本
判決送達後20日內向本院提出上訴狀並表明上訴理由，如已於本
判決宣示後送達前提起上訴者，應於判決送達後20日內補具上訴
理由（均按他造人數附繕本），且經最高行政法院許可後方得上
訴。
中    華    民    國    99    年     6    月   25     日
                                  書記官  蕭純純

司法院資訊處製作；財團法人民間司法改革基金會備份。
